臺灣高等法院高雄分院刑事判決　　　　110年度上訴字第742號
上　訴　人
即　被　告　王力尉


指定辯護人　公設辯護人 孫妙岑
上列上訴人因詐欺案件，不服臺灣高雄地方法院110 年度訴字第
135 號，中華民國110 年5 月28日第一審判決（起訴案號：臺灣
高雄地方檢察署109 年度偵字第19791 號），提起上訴，本院判
決如下：
    主  文
上訴駁回。
緩刑肆年，並應接受法治教育課程參場次，緩刑期間付保護管束
。
    事  實
一、甲○○並無販售手機之真意，竟意圖為自己不法之所有，基
    於以網際網路對公眾散布而犯詐欺取財之犯意，於民國108
    年12月16日前某時，利用可上網之電子設備，以帳號「王小
    尉」登入Facebook（下稱臉書）後，在Marketplace 社團頁
    面上，刊登販售手機（三星廠牌、型號S10 、黑色、128G）
    之不實廣告。適乙○○瀏覽後，陷於錯誤，誤信甲○○確有
    販售商品之真意，而向甲○○表示有意願購買，並依甲○○
    之指示，於108 年12月16日8 時34分，匯款新臺幣（下同）
    1 萬元至甲○○以其子王００（106 年2 月生，姓名、年籍
    詳卷）名義申辦使用之中華郵政股份有限公司（下稱中華郵
    政公司）帳號01××4 ××03××7 ×4 號帳戶（詳細帳號
    詳卷）內。嗣因乙○○遲未收到所購買之商品，亦未獲退款
    ，始知受騙而報警處理，並經警循線查獲上情。
二、案經乙○○訴由高雄市政府警察局三民第二分局報告臺灣高
    雄地方檢察署檢察官偵查起訴。
    理  由
壹、程序方面：
    上訴人即被告甲○○（下稱被告）涉犯刑法第339 條之4 第
    1 項第3 款之罪，係法定刑為死刑、無期徒刑、最輕本刑為
    3 年以上有期徒刑以外之罪，因其就被訴事實為有罪陳述，
    經審判長告知簡式審判程序要旨並聽取當事人意見後，檢察
    官、被告、辯護人同意適用簡式審判程序（見本院卷第78頁
    ），本院亦認無不得或不宜改依簡式審判程序進行之處，爰
    依刑事訴訟法第364 條準用第273 條之1 第1 項規定裁定進
    行簡式審判程序，故本件證據調查依法不受同法第159 條第
    1 項、第161 條之2 、第161 條之3 、第163 條之1 及第16
    4 條至第170 條規定之限制，合先敘明。
貳、實體方面： 
一、認定犯罪事實所憑證據及理由：
  ㈠前揭事實業據被告於本院審理時坦承諱（見本院卷第56、57
    、78、83至84頁），核與證人即被害人乙○○（下稱被害人
    ）於警詢時（見警卷第11至13頁），證述情節，大致相符，
    復有被害人匯款明細、臉書頁面截圖、中華郵政公司臺南郵
    局109 年5 月7 日南營字第1091800378號函檢附安定郵局儲
    戶基本資料及交易明細、被害人內政部警政署反詐騙諮詢專
    線紀錄表（案件編號：0000000000）、受理詐騙帳戶通報警
    示簡便格式表、被害人與被告之對話紀錄、台新國際商業銀
    行110 年3 月23日台新作文字第11006981號函暨交易明細、
    中華郵政公司臺南郵局110 年3 月26日南營字第1100000394
    號函暨帳戶基本資料及交易明細、中華郵政公司高雄郵局11
    0 年3 月29日高營字第1101800371號函暨帳戶基本資料及交
    易明細（見警卷第15、17、23至33頁；偵19791 號卷第19至
    197 頁；訴135 號卷第103 至129 頁），可資佐證，被告自
    白與事實相符，應堪採信。
  ㈡綜上所述，本案事證明確，被告犯行，堪以認定，應依法論
    科。
二、論罪：
    核被告所為，係犯刑法第339 條之4 第1 項第3 款之以網際
    網路對公眾散布而犯詐欺取財罪。
三、上訴之論斷：
  ㈠原審認被告罪證明確，因而適用刑法第339 條之4 第1 項第
    3 款，刑法施行法第1 條之1 規定，並審酌被告正值青壯年
    ，竟不思以正當方式謀取生活所需，以網際網路對公眾散布
    而犯詐欺犯行，影響正常交易秩序，顯然欠缺尊重他人財產
    權之法治觀念，所為殊值非議，且犯後未能知錯坦承犯行，
    犯後態度難認良好，惟念及被告已賠償1 萬元給被害人，有
    被害人之陳述狀可佐（見審訴1365號卷第37頁），被告犯罪
    所生之損害，已有彌補，並兼衡被告國中畢業之智識程度（
    見被告個人戶籍資料查詢結果之記載）、目前在工地工作、
    每月收入約3 至4 萬元、家庭經濟狀況、須照顧父親及幼兒
    之生活狀況（見訴135 號卷第145 頁）、刑法第57條之各款
    事由等一切情狀，量處有期徒刑1 年2 月。復敘明被告本案
    之犯罪所得為1 萬元，然因被告已賠償1 萬元給被害人，有
    告訴人乙○○之陳述狀可佐（見訴135 號卷第37頁），若再
    予宣告沒收，將有過苛之虞，爰依刑法第38條之2 第3 項之
    規定，不予宣告沒收。經核原判決認事用法，並無不合，量
    刑亦已斟酌刑法第57條各款所列情狀，而未逾越法定範圍，
    亦未濫用其職權，應屬適當。被告上訴意旨承認犯罪，請求
    從輕量刑，為無理由，應予駁回。
  ㈡查被告未曾受有期徒刑以上刑之宣告，有臺灣高雄地方檢察
    署刑案資料查註紀錄表暨臺灣高等法院被告前案紀錄表各一
    份附卷可稽（見偵19791 號卷第9 至11頁；本院卷第27至30
    頁），此次被告其因一時失慮，致為本件犯行，且刑罰之目
    的本在教化與矯治，而非應報，經此偵審程序及受科刑之教
    訓後，當知所警惕，信無再犯之虞，且被告於原審審理中已
    賠償被害人損害1 萬元，被害人亦表示請給予被告從輕量刑
    ，並給其自新之機會，有被害人書立之陳述意見狀可參（見
    審訴1365號卷第37頁），且其現為中低收入戶，又其父親有
    糖尿病等慢性病纏身，待其照顧，復有4 歲餘之子須其扶養
    等情，有戶口名簿、中低收入證明書、診斷證明書可參（見
    本院卷第89至93頁）。是本院認所宣告之刑以暫不執行為適
    當，應依刑法第74條第1 項第1 款之規定，宣告緩刑4 年。
    惟審酌被告曾因竊盜、詐欺案件，經法院判處拘役確定，有
    判決書及臺灣高等法院被告前案紀錄表可參（見本院卷第27
    至30、47至51頁），及其於本院審理時，始坦承犯行，為重
    建被告正確法治觀念，使其牢記本案教訓，於緩刑期內能深
    自警惕，除努力避免緩刑之宣告遭撤銷，再酌以被告所犯情
    節，認緩刑有附加條件之必要，併宣告其應接受法治教育課
    程3 場次，以期導正其正確法律觀念。另依刑法第93條第1
    項第2 款之規定，併予宣告在緩刑期間付保護管束，俾能由
    觀護人予以適當督促，並發揮附條件緩刑制度之立意，及避
    免短期自由刑執行所肇致之弊端，以期符合本件緩刑之目的
    ，用啟自新。又若被告於本案緩刑期間，違反上開所定負擔
    情節重大，足認原宣告之緩刑難收其預期效果，而有執行刑
    罰之必要，依刑法第75條之1 第1 項第4 款規定，得撤銷其
    緩刑之宣告，併此敘明。
據上論結，應依刑事訴訟法第368 條、第364 條、第273 條之1
第1 項，刑法第74條第1 項第1 款、第2 項第8 款、第93條第1
項第2 款，判決如主文。
本案經檢察官鄧友婷提起公訴，檢察官鍾忠孝到庭執行職務。
中    華    民    國   110    年    10    月    14    日
                  刑事第九庭    審判長法  官  莊崑山
                                      法  官  陳明富
                                      法  官  李炫德
以上正本證明與原本無異。
如不服本判決應於收受本判決後20日內向本院提出上訴書狀，其
未敘述上訴理由者，並得於提起上訴後20日內向本院補提理由書
狀（均須按他造當事人之人數附繕本）「切勿逕送上級法院」。
中    華    民    國   110    年    10    月    14    日
                                      書記官  沈怡瑩
附錄本判決論罪科刑法條：
刑法第339 條之4： 
犯第339 條詐欺罪而有下列情形之一者，處1 年以上7 年以下有
期徒刑，得併科100 萬元以下罰金：
一、冒用政府機關或公務員名義犯之。
二、三人以上共同犯之。
三、以廣播電視、電子通訊、網際網路或其他媒體等傳播工具，
    對公眾散布而犯之。
前項之未遂犯罰之。